臺灣雲林地方法院民事判決　九十年度訴字第六○七號
　　原　　　告　劉金鎮即石順鋼.
　　法定代理人　乙○○○
　　訴訟代理人　甲○○
右當事人間請求給付貨款事件，本院判決如左：
    主    文
原告之訴駁回。
訴訟費用由原告負擔。
    事    實
甲、原告方面：
  一、聲明：被告應給付原告新台幣（下同）二百一十萬二千三百五十元及自支付命
      　　　令送達翌日即民國（下同）九十年五月二十九日起至清償日止，按週年
　　　      利率百分之五計算之利息。
  二、陳述：
    （一）被告於八十九年九月份起陸續向原告訂購鋼圈，迄今積欠貨款二百一十萬
          二千三百五十元。
    （二）對被告抗辯所為之陳述：
        　１、被告徒以未授權前嘉義分公司經理呂正福訂貨置辯，惟查被告公司內
        　　　部訂貨流程，原告屬善意第三人，根本無從知悉，一切交易均由呂正
        　　　福負責代理與原告交易，並將貨物交由該分公司收取，被告片面否認
        　　　未經授權云云，實不足採。
          ２、退步而言，縱認被告未授權與呂正福，然平時嘉義分公司即由呂正福
          　　出面交易，亦具表見代理之表徵，被告揆諸民法第一百六十九條規定
          　　，自應負授權人之責。
  三、證據：提出估價單、統一發票為證，並請求訊問證人呂正福。
乙、被告方面：
  一、聲明：如主文所示。
  二、陳述：
    （一）系爭鋼圈係被告嘉義分公司前經理呂正福以個人名義向原告訂購，屬該二
          人間之債務關係，與被告公司無關。
    （二）原告於八十九年三、四月分曾開立統一發票與被告，然自原告所稱八十九
          年九月訂購系爭鋼圈之後，即無開立任何統一發票與被告。且原告所呈估
          價單抬頭為「三千福」，非被告三千電器工業廠股份有限公司，即被告公
          司名稱並無「福」字，足見被告並非系爭鋼圈之買受人。
    （三）呂正福證稱系爭鋼圈係其個人向原告所訂購，職是之故，原告方才在估價
          單上特別註名「三千福」用以區別，以免作帳請款對象混淆。
    （四）被告向原告訂購之鋼圈，係由原告以發票及簽單於次月二十五日請款，反
          之，呂正福個人所訂鋼圈則是由原告到呂正福上班處所向呂正福個人請款
          ，並由呂正福以客票支付，而非被告公司之支票，兩者不論訂貨及付款流
          程均不相同。
  三、證據：提出訂貨單、應付帳款明細表、進貨明細表為證，並請求訊問證人姜智
　　　      光、鄭關懷、王益成。
    理    由
一、本件原告起訴主張：被告於八十九年九月份起陸續向其訂購鋼圈，迄今積欠貨款
    二百一十萬二千三百五十元，爰依買賣契約法律關係及民法第一百六十九條表見
    代理規定，請求被告給付二百一十萬二千三百五十元及其法定遲延利息等語。被
    告則以：系爭鋼圈係被告嘉義分公司前經理呂正福以個人名義向原告訂購，屬該
    二人間之債務關係，與被告公司無涉等語，資為抗辯。是本件兩造爭執之重點即
    於，被告究否為本件貨品之買受人，而應負給付貨款之責？又有無表見代理之適
    用？
二、按當事人主張有利於己之事實者，就其事實有舉證之責任，民事訴訟法第二百七
　　十七條前段定有明文。原告主張被告為系爭貨物之買受人，應負給付系爭貨款之
　　責，既為被告始終所否認，自應由原告就兩造買賣關係確實存在暨被告為買受人
　　此等有利於己之事實，負舉證之責。原告就其主張，固提出經被告嘉義分公司員
　　工簽收之估價單多紙為證。惟查：
    （一）該等估價單抬頭署名為「三千福」，與被告公司名稱不盡相同。又原告自
          承係因被告前嘉義分公司經理呂正福名字中有一「福」字，方才如此記載
          等語（見九十年十一月八日筆錄），衡情若原告交易之對象確為被告公司
          本身，當無另加註「福」字以為區別之必要。另佐以證人呂正福證述：其
          與原告間為生意夥伴，其積欠原告系爭鋼圈貨款二百一十萬二千三百五十
          元，該批貨物係其私人向原告所訂購，而非使用被告名義所為，此事並為
          原告所知悉，系爭貨物嗣後轉售予雲林、嘉義地區之輪胎行等語（見九十
          年十月二十三日、十一月八日筆錄）。證人姜智光證述其確曾向呂正福購
          買鋼圈等語屬實（見九十年十一月二十二日筆錄）。堪認系爭貨物確係呂
          正福個人所訂購，原告方才加註「福」字以資區別。
    （二）又原告與被告台中分公司曾有交易紀錄，其流程係被告以傳真或電話方式
          向原告訂貨，貨物交迄後，隔月二十五日之後，再由原告檢具簽單、統一
          發票郵寄與被告新竹總公司請領貨款，款項則以被告公司負責人個人遠期
          支票支付，此據原告陳述明確（見九十一年一月三日筆錄），並有被告所
          提訂購單、進貨明細、統一發票在卷可稽。而系爭買賣及原告所稱前與被
          告嘉義分公司之交易往來，則均無訂貨單，貨款亦由呂正福以客票支付（
          見九十一年一月三日筆錄），兩者交易模式顯有不同。另佐以證人鄭關懷
          、王益成均證稱原告曾以給付佣金為酬庸，要求被告嘉義分公司員工私下
          代為販賣其之鋼圈等語（見九十一年一月二十九日、二月二十六日筆錄）
          ，則系爭買賣應係原告與呂正福間私下之合作行為，與被告公司無涉。
    （三）原告所提之估價單上雖有被告公司員工簽收之字樣，然買賣契約需當事人
          互為意思表示一致始足成立，該員工並非被告公司之代表機關，自不能僅
          憑渠等簽收之行為，遽推論兩造間買賣契約之存在。又呂正福於系爭買賣
          當時雖為被告公司嘉義分公司之經理，對於第三人之關係，就被告公司之
          事務，視為其有為管理上一切必要行為之權（民法第五百五十四條第一項
          參照）。惟按公司為法人，無行為之實體，故必須設置機關以決定並實行
          其意思，而公司之經理人在執行職務範圍內，亦為公司負責人，公司法第
          八條第二項定有明文。公司之代表機關於其權限範圍內，代表公司與第三
          人所為之行為，在法律上固視為公司本身之行為，法律效果亦歸屬於公司
          ，惟必以公司之負責人或代表機關在外觀上係以公司代表之身份對外所為
          之行為，其效果始歸屬於公司；若未以公司代表之身份，或外觀上尚不足
          以辨識係為公司而為者，自不能令公司負擔其法律效果。系爭鋼圈之買賣
          係由呂正福以私人名義為之，並非以被告公司代表之身份與原告訂定本件
          買賣契約，系爭買賣契約法律效果自不能歸屬於被告。
     （四）綜上所述，原告主張被告為系爭買賣契約之當事人云云，不足採信。
三、由自己之行為表示以代理權授與他人，對於第三人應負授權人之責任，但第三人
    明知其無代理權或可得而知者，不在此限，民法第一百六十九條訂有明文。系爭
    鋼圈買賣純係原告私下與呂正福間之交易行為，其非善意之第三人，當無民法第
    一百六十九條之適用甚明。又表見代理為無權代理之一種，無權代理者，雖具備
    代理之其他要件，惟代理人欠缺代理權之代理。故無代理權，又非以他人代理人
    名義而與第三人為法律行為者，當不發生使本人負表見代理授權人責任之問題。
    本件呂正福並非以被告公司代理人之名義與原告為系爭買賣之法律行為，業如前
    述，顯與表見代理之要件有別，原告主張被告應依民法第一百六十九條規定負授
    權人之責云云，亦無理由。
四、從而原告本於買賣契約、民法第一百六十九條表見代理之法律關係，請求被告給
    付二百一十萬二千三百五十元及自九十年五月二十九日起至清償日止，按週年利
    率百分之五計算之利息，為無理由，應予駁回。
五、據上論結，本件原告之訴為無理由，依民事訴訟法第七十八條，判決如主文。
中　　　華　　　民　　　國　　九十一　　年　　　三　　　月　　　十二　　　日
                                臺灣雲林地方法院民事第一庭
~B法　　　官　鍾貴堯
右正本證明與原本無異。
如對本判決上訴，須於判決送達後廿日內向本院提出上訴狀。
中　　　華　　　民　　　國　　九十一　　年　　　三　　　月　　　十二　　　日
~B法院書記官　蔡春榮
